【裁判字號】    98,交聲,4428
【裁判日期】    990317
【裁判案由】    交管條例聲異
【裁判全文】
臺灣板橋地方法院交通事件裁定        98年度交聲字第4428號
原處分機關  交通部公路總局臺北區監理所
異  議  人
即受處分人  丙○○
上列受處分人因違反道路交通管理處罰條例案件，對於交通部公
路總局臺北區監理所民國九十八年十一月四日所為之裁決（北監
營裁字第裁四０－Ｃ00000000號），聲明異議，本院裁
定如下：
    主  文
原處分關於裁處罰鍰新臺幣萬肆仟伍佰元部分撤銷。
上開罰鍰撤銷部分，丙○○汽車駕駛人，駕駛汽車經測試檢定有
酒精濃度超過規定標準，處罰鍰新臺幣壹萬肆仟伍佰元。
其餘部分（吊扣駕駛執照貳拾肆個月及道路交通安全講習部分）
異議駁回。
    理  由
一、本件原處分意旨略以：異議人即受處分人丙○○於民國九十
    八年六月二十二日一時二分許，駕駛車號七六七－ＮＴ號營
    業小客車，行經臺北縣新莊市○○街與長青街口，因有「酒
    後駕車，酒測值達每公升０‧五四毫克，超過標準值，因而
    肇事致人受傷」之違規事實，經警掣單舉發，乃依道路交通
    管理處罰條例第三十五條第一項第一款規定，處異議人罰鍰
    新臺幣（下同）三萬四千五百元，並吊扣駕駛執照二十四個
    月，並施以道路交通安全講習等語。
二、異議意旨略以：伊行駛於主幹道，經新莊市○○○○○街口
    ，與支道急駛車號六０三六－ＦＧ號來車發生碰撞，後又因
    該車未減速慢行，致衝向路口違規停車之車輛，因而翻覆受
    傷，伊酒駕行為並未導致支道來車未能減速，亦非影響支道
    車行經路口未停車禮讓造成車禍之起因，異議人因酒精濃度
    超過標準駕車深表懊悔，但並無致人受傷之事實，理應吊扣
    駕照一年，爰為此聲明異議，請求撤銷原處分等語。
三、按汽車駕駛人有飲用酒類或其他類似物後其吐氣所含酒精濃
    度超過每公升０‧二五毫克或血液中酒精濃度超過百分之０
    ‧０五以上者，不得駕車，道路交通安全規則第一百十四條
    第二款定有明文；復按汽車駕駛人，駕駛汽車經測試檢定有
    酒精濃度超過規定標準者，處新臺幣一萬五千元以上六萬元
    以下罰鍰，並當場移置保管該汽車及吊扣其駕駛執照一年；
    因而肇事致人受傷者，並吊扣其駕駛執照二年；致人重傷或
    死亡者，吊銷其駕駛執照，並不得再考領，道路交通管理處
    罰條例第三十五條第一項第一款亦有明文；再汽車駕駛人，
    有同法第三十五條第一項規定之情形者，應接受道路交通安
    全講習，道路交通管理處罰條例第二十四條第一項第二款規
    定甚明。
四、再按，行政罰法第二十六條規定：「一行為同時觸犯刑事法
    律及違反行政法上義務規定者，依刑事法律處罰之。但其行
    為應處以其他種類行政罰或得沒入之物而未經法院宣告沒收
    者，亦得裁處之。前項行為如經不起訴處分或為無罪、免訴
    、不受理、不付審理之裁判確定者，得依違反行政法上義務
    規定裁處之。」，此即所謂一事不二罰原則。再按被告所犯
    為死刑、無期徒刑或最輕本刑三年以上有期徒刑以外之罪，
    檢察官參酌刑法第五十七條所列事項及公共利益之維護，認
    以緩起訴為適當者，得定一年以上三年以下之緩起訴期間為
    緩起訴處分，其期間自緩起訴處分確定之日起算；又被告於
    緩起訴期間內，有下列情形之一者，檢察官得依職權或依告
    訴人之聲請撤銷原處分，繼續偵查或起訴：(一)於期間內故
    意更犯有期徒刑以上刑之罪，經檢察官提起公訴者。(二)緩
    起訴前，因故意犯他罪，而在緩起訴期間內受有期徒刑以上
    刑之宣告者。(三)違背第二百五十三條之二第一項各款之應
    遵守或履行事項者。刑事訴訟法第二百五十三條之一第一項
    、第二百五十三條之三第一項分別定有明文。準此，被告經
    檢察官為「緩起訴」處分者，於「緩起訴」之猶豫期間內，
    其最後是否會被檢察官提起公訴，猶懸而未定，意即「緩起
    訴」處分於猶豫期間內尚未具有實質之確定力，檢察官於期
    間內，可對被告繼續觀察，此時若被告顯無反省警惕之情或
    根本欠缺反省警惕之能力，檢察官得依職權或依告訴人之聲
    請，將被告「緩起訴」處分撤銷。而行政罰法第二十六條所
    訂一事不二罰原則，以應受行政罰之行為如經不起訴處分或
    為無罪、免訴、不受理、不付審理之裁判「確定」者，始得
    依違反行政法上義務規定裁處之，並未明文包括「緩起訴處
    分」在內，雖「緩起訴處分」確定時被告可免於刑事訴追，
    與受「不起訴處分」之效果相同，行政罰法第二十六條第二
    項解釋上亦應包括「緩起訴處分」在內，但依據該規定之立
    法意旨，亦必須待「緩起訴處分」實質確定時，被告才終局
    地確定免於受刑事訴追，原處分機關始得為行政裁罰；亦即
    在緩起訴期間內（即猶豫期間期滿前），該緩起訴處分若經
    撤銷，被告尚有受刑事訴追、處罰之可能，此時原處分機關
    若依法為行政裁決，無異將使受處分人有同時遭受行政處罰
    及刑事訴追之危險，顯與行政罰法第二十六條規定之立法意
    旨相違背。
五、經查：
(一)本件受處分人因上開酒後駕車肇事之違規事實，經原處分機
    關依違反道路交通管理處罰條例第三十五條第一項第一款之
    規定，裁處異議人罰鍰三萬四千五百元，惟查：本件異議人
    因本件酒醉駕車之事實同時涉犯公共危險罪，經臺灣板橋地
    方法院檢察署檢察官於九十八年九月二十五日以九十八年度
    偵字第二四一三三號為緩起訴處分，其期間為二年，受處分
    人應書立悔過書，並向國庫支付新臺幣二萬元（已於九十九
    年二月二十五日履行），該案件復經檢察官依職權呈請臺灣
    高等法院檢察署再議，經於九十八年十月二十三日以九十八
    年度上職議字第一一三六四號處分書駁回再議確定，此有該
    緩起訴處分書、臺灣高等法院檢察署處分書、臺灣板橋地方
    法院檢察署檢察官執行緩起訴處分命令通知書及臺灣板橋地
    方法院檢察署自行收納款項收據各一份在卷可參。是異議人
    在此之前，因此同一案件，於九十八年十一月四日經原處分
    機關裁罰在案，本件裁罰尚在檢察官緩起訴處分前，揆諸上
    開說明，即屬違反一事不兩罰之原則，從而原處分機關關於
    裁處異議人罰鍰三萬四千五百元之行政罰部分，於法自有未
    合。
(二)本件異議人即受處分人丙○○於九十八年六月二十二日凌晨
    一時二分許，駕駛車牌號碼七六七－ＮＪ號營業小客車，行
    經臺北縣新莊市○○街與長青街口時，因酒精濃度超過標準
    （抽血檢測酒精濃度108.8mg/dl，經換算呼氣酒精濃度值為
    0.54mg/l），違反道路交通管理處罰條例第三十五條第一項
    第一款之規定，經臺北縣政府警察局新莊分局新莊派出所警
    員，依上開規定，於九十八年六月二十二日掣開北縣警交字
    第Ｃ00000000號舉發通知單，有臺北縣政府警察局
    舉發違反道路交通管理事件通知單影本一份附卷可稽，核與
    異議人於九十八年十一月三十日聲明異議狀中自承伊有飲酒
    等語相符，是異議人確有於上揭時、地有酒後駕車之行為，
    堪以認定。
(三)惟原處分機關認定異議人酒後駕車肇事「致人受傷」一節，
    為異議人所否認。本院依職權調取臺灣板橋地方法院檢察署
    九十八年度偵字第二四一三三號偵查卷，而據卷內異議人於
    九十八年六月二十二日調查筆錄所述，當時伊沿民樂街往復
    興路方向，經過民樂街與長責街口時，伊通過路口前有先將
    車輛減速至二十至三十公里，然後伊的右邊突然有一台自小
    客車，由對方甲○○所駕駛之自小客車疾駛而過，然後對方
    甲○○突然碰撞伊的前車頭保險桿，碰撞後對方甲○○的自
    小客車向前碰撞到路邊停車然後翻覆，伊的右前方的大燈與
    保險桿，與對方甲○○的自小客車車頭碰撞等語，均與證人
    甲○○於本院訊問時具結證稱：九十八年六月二十二日凌晨
    一點左右，在新莊市○○街、長青街口，伊行駛到長青街口
    ，伊是紅燈，伊停下來看，看到沒有車子，伊就繼續行駛，
    伊行駛到一半時，伊就攔腰撞上伊，伊的車頭沒有損毀，異
    議人的車頭全毀，怎麼說是伊撞上他的，而且伊的車子都有
    他車子的油漆，他根本沒有煞車的痕跡，他是要左轉，他不
    是直行等語（見本院九十九年一月六日訊問筆錄），及證人
    乙○○於本院訊問時具結證稱：當天晚上只有那輛車子經過
    ，計程車是從公園路走民樂街，那輛休旅車直行長青街過來
    ，計程車撞到休旅車，是攔腰撞上，休旅車從計程車左前方
    整個彈出去撞擊到一整排的車子，大約有三、四台的車子等
    語（見本院九十九年一月六日訊問筆錄）相互矛盾，再觀諸
    現場照片及車損照片三十幀所示，異議人所駕駛車號七六七
    －ＮＹ號營業小客車之車頭全毀，而證人甲○○所駕駛車號
    六０三六－ＦＧ號自用小客車則是左前車門有明顯凹痕，且
    左側車身殘留異議人上開車輛之黃色車漆，另外後面置物廂
    部分亦全毀，但該車之車頭除因車輛翻覆而引擎蓋有擦痕外
    ，其餘部分及前車保險桿並未有任何撞擊痕跡，衡情倘如異
    議人所稱二車是車頭相互撞擊乙情為真，為何異議人之車輛
    車頭全毀，卻未見證人甲○○所駕駛車輛之前車頭有任何因
    撞擊而產生擦跡，反而在其車輛之左側有異議人車輛之車漆
    ，並參以卷附道路交通事故調查報告表所載二車撞擊部位，
    異議人之車輛係前車頭，而證人甲○○之車輛乃左側車身等
    情，顯見異議人上開陳述本件車禍發生之經過，應與真實有
    違。此外，被害人甲○○因本件車禍而受有腹壁挫傷、右手
    挫傷等傷勢，亦有行政院衛生署臺北醫院九十八年六月二十
    二日北醫急診字第九八００七七一號診斷證明書在卷可憑，
    足認異議人酒後超過規定標準駕駛動力交通工具因而肇事致
    人受傷甚明。又本件車禍經臺灣省臺北縣區車輛行車事故鑑
    定委員會鑑定，雖認定甲○○駕駛自用小客車，行經閃光紅
    燈號誌路口，支線道車未讓幹線道車先行且未減速慢行為肇
    事主因；異議人酒精濃度超過規定標準，駕駛營業小客車，
    行經閃光黃燈號誌路口，未注意車前狀況為肇事次因，然此
    僅就本件肇事車輛之過失責任之輕重作鑑定，並無礙於異議
    人酒後駕車追撞甲○○所駕駛之車號六０三六－ＦＧ號自用
    小客車，致該自用小客車翻覆，因而甲○○受有前揭傷勢之
    認定。
六、綜上所述，異議人確有酒後駕駛汽車肇事致人受傷之違規行
    為，固屬事證明確，然依道路交通管理處罰條例第三十五條
    第八項之規定，異議人既已依緩起訴處分命令支付二萬元，
    原處分機關自僅得就差額即一萬四千五百元部分予以裁處，
    則原處分機關仍行裁處受處分人全額三萬四千五百元之罰鍰
    ，即難認為允洽，是異議人之聲明異議雖無理由，然原處分
    既有前開違誤之處，即仍屬無可維持，應由本院將原處分撤
    銷，另裁定如主文第二項所示。又原處分機關另依道路交通
    管理處罰條例第三十五條第一項第一款、第二十四條第一項
    第二款之規定，裁處吊扣異議人駕駛執照二十四個月及參加
    道路交通安全講習之其他種類行政裁罰部分，於法並無不合
    ，異議人此部分之異議，核無理由，應予駁回。
據上論斷，應依道路交通案件處理辦法第十九條、第二十條前段
，裁定如主文。
中    華    民    國    99    年    3     月    17    日
                  交通法庭  法  官  胡堅勤
以上正本證明與原本無異。
如不服本裁定應於送達後五日內向本院提出抗告狀。
                            書記官  梁宜庭
中    華    民    國    99    年    3     月    17    日

司法院資訊處製作；財團法人民間司法改革基金會備份。
